【裁判字號】    98,交上訴,649
【裁判日期】    980421
【裁判案由】    肇事逃逸罪
【裁判全文】
臺灣高等法院臺中分院刑事判決       98年度交上訴字第649號
上  訴  人  臺灣臺中地方法院檢察署檢察官
被      告  甲○○
上列上訴人因被告肇事逃逸罪案件，不服臺灣臺中地方法院97年
度交訴字第285號中華民國97年12月17日第一審判決（起訴案號
：臺灣臺中地方法院檢察署97年度偵字第18482號），提起上訴
，本院判決如下：
    主  文
原判決撤銷。
甲○○犯肇事致人傷害逃逸罪，累犯，處有期徒刑柒月。
    事  實
一、甲○○前因詐欺案件，經法院判處有期徒刑4月確定，於民
    國94年4月20日，因易科罰金執行完畢。猶不知悔改，於97
    年7月2日下午3時30分許，駕駛其妻陳春米所有車牌號碼961
    1─KZ號自小客貨車，沿臺中市○區○○路由北往南方向行
    駛，行經進化路與力行路口前，本應注意汽車行駛時，駕駛
    人應注意車前狀況，隨時採取必要之安全措施，行經交岔路
    口前，轉彎車應讓直行車先行，而依當時天候晴天、日間自
    然光線、柏油路面、乾燥、無缺陷、無障礙物、視距良好之
    情況下，並無不能注意之情事，竟疏未注意及此，適有乙○
    ○騎乘車牌號碼JQM─390號重型機車，沿臺中市○區○○路
    同向行駛在前方，亦疏未注意車前狀況，行經前開路口，正
    欲直行穿越馬路時，甲○○因行車未注意車前狀況，復未遵
    守轉彎車應讓直行車先行之交通規則，於右轉力行路時，所
    駕駛前開自小客貨車之右後車身，與乙○○所騎乘前開機車
    之左側車身發生擦撞肇事，致乙○○人車倒地後，受有左手
    肘撕裂傷長2公分、顏面撕裂傷長1公分、顏面及四肢多處擦
    挫傷等傷害（過失傷害部分經告訴人撤回告訴，另為不受理
    之諭知）。詎甲○○於車禍發生後，非但未下車查看乙○○
    之傷勢，亦未留下足資聯絡之方式，旋即駕駛上開自小客貨
    車逃離現場。嗣經路人張盈聲記下甲○○所駕駛前開自小客
    貨車之車牌號碼，始報警循線查獲上情。
二、案經乙○○訴由臺中市警察局第三分局報告臺灣臺中地方法
    院檢察署檢察官偵查起訴。
    理  由
一、證據能力之認定：現行刑事訴訟法為保障被告之反對詰問權
    ，排除具有虛偽危險性之傳聞證據，以求實體真實之發見，
    於該法第159條第1項明定被告以外之人於審判外之言詞或書
    面陳述，除法律有規定者外，不得作為證據。本件檢察官及
    被告於原審準備程序、審理程序及本院審理中，均未就本案
    卷內證據資料之證據能力提出爭執，且迄於言詞辯論終結前
    ，均未主張有刑事訴訟法第159條第1項不得為證據之情形，
    應認均已同意本案卷內之證據資料均得作為本案證據，且經
    本院審酌後，認無不適當之情形，是本案卷內之證據均有證
    據能力，合先敘明。
二、訊據被告甲○○對於上開犯罪事實坦白承認，核與證人即被
    害人乙○○於偵查中證述情節相符，且目擊證人張盈聲於警
    詢中亦證稱：伊見當時機車是由進化路往精武路方向直行，
    另一部銀灰色廂型車從該機車左側超車並即右轉力行路，致
    撞擊機車左車身、機車人車倒地，廂型車未停下駕車逃逸等
    語（見警卷第13頁之談話紀錄表）明確。又被害人乙○○因
    此事禍事故受有左手肘撕裂傷長2公分、顏面撕裂傷長1公分
    、顏面及四肢多處擦挫傷等傷害，亦有中國醫藥大學附設醫
    院診斷證明書1份在卷可憑。此外，復有臺中市○○○道路
    交通事故現場圖、調查報告表、談話紀錄表各1份、事故現
    場及車損照片17幀、交通事故監視畫面翻拍照片14幀、車籍
    查詢基本資料詳細畫面2紙在卷可憑。是被告自白核與事實
    相符，應堪採信，本件事證明確，被告犯行洵堪認定。
三、核被告所為，係犯刑法第185條之4肇事致人傷害逃逸罪。被
    告前受如事實欄所載之刑之宣告並執行完畢，有臺灣高等法
    院被告前案紀錄表及臺灣臺中地方法院檢察署刑案資料查註
    紀錄表在卷足憑，其前受有期徒刑執行完畢，於5年內再故
    意犯本件最重本刑為有期徒刑以上之罪，為累犯，應依刑法
    第47條第1項之規定加重其刑。
四、原審以被告犯行明確，予以論罪科刑，雖非無見。惟查：刑
    法第59條犯罪情狀顯可憫恕者，認科以最低度刑仍嫌過重者
    ，得酌量減輕其刑之規定，固為法院得自由裁量之事項，然
    並非漫無限制，必須犯罪另有特殊之原因與環境，在客觀上
    足以引起一般同情，認為即予宣告法定最低度刑，猶嫌過重
    者，始有其適用；是為此項裁量減輕時，必須就被告全部犯
    罪情狀予以審酌在客觀上是否足以引起社會上一般人之同情
    而可憫恕之情形，並於判決理由內詳加說明，始為適法。原
    判決理由以：「本件車禍事故係被告車尾擦撞被害人所騎乘
    之機車，被害人亦疏未注意車前狀況，與有過失，因本件車
    禍肇事情節輕微，被害人所受傷害亦非重，且被告亦與被害
    人達成民事和解。」等情，核屬刑法第57條規定之量刑基準
    ，與上開要件不相適合，不得據為酌量減輕之理由；且被害
    人於本院審理中亦陳以被告雖有和解但並未給付等語，顯然
    被告亦有未真誠盡善後之情，難認被告有何堪予憫恕，雖科
    以法定最低度之刑，猶嫌過重之情，原審乃依刑法第59條規
    定予以酌減，自屬未洽。檢察官上訴以被告並無刑法第59條
    之情，指摘原判決不當，為有上理由，原判決有上開可議之
    處，即屬無可維持，應予撤銷改判。爰審酌被告犯罪之動機
    、目的、手段，肇事致人傷害而逃逸，惡性非輕，然被害人
    與有過失，所受傷害非重，被告所生危害非鉅，犯罪情節尚
    屬輕微，犯罪後坦承犯行，已與被害人達成和解但仍未依約
    給付等一切情狀，量處如主文第二項所示之刑。
據上論斷，應依刑事訴訟法第369條第1項前段、第364條、第299
條第1項前段，刑法第185條之4、第47條第1項，判決如主文。
本案經檢察官丙○○到庭執行職務。
中    華    民    國    98    年    4    月    21     日
            刑事第三庭  審判長法  官  王  增  瑜
                              法  官  廖  柏  基
                              法  官  吳  進  發
以上正本證明與原本無異。
如不服本判決應於收受送達後十日內向本院提出上訴書狀，其未
敘述上訴理由者，並得於提起上訴後十日內向本院補提理由書（
均須按他造當事人之人數附繕本）「切勿逕送上級法院」。
                              書記官  柯  孟  伶
中    華    民    國    98    年    4    月    22     日


司法院資訊處製作；財團法人民間司法改革基金會備份。
